臺灣橋頭地方法院民事裁定
110年度消債更字第36號
聲  請  人  
即債務人    楊賀晴  
0000000000000000

代  理  人  游淑惠律師
上列當事人因消費者債務清理事件聲請更生，本院裁定如下：
    主  文
聲請人楊賀晴自民國一百一十年八月十六日下午四時起開始更生
程序。
命司法事務官進行本件更生程序。
    理  由
一、聲請意旨略以：聲請人即債務人楊賀晴前向金融機構辦理保
    證契約等，致積欠無擔保債務計新臺幣（下同）6,497,946
    元，因無法清償債務，乃於民國109年11月間向本院聲請前
    置調解，因債權人未同意延緩強制執行程序，而於同109年1
    2月24日調解不成立，因聲請人有不能清償債務或有不能清
    償之虞，復未經法院裁定開始清算程序或宣告破產，爰依法
    聲請准予裁定更生等語。
二、按「債務人不能清償債務或有不能清償之虞者，得依本條例
    所定更生或清算程序，清理其債務。」消費者債務清理條例
    （下稱消債條例）第3條定有明文。衡以消費者與金融機構
    間債之關係之發生，係依契約自由原則及相互間之信賴為基
    礎，此為社會經濟活動得以維繫及發展之重要支柱，債務人
    經濟窘迫，固不應任其自生自滅，債權人一方之利益，仍不
    能因之摒棄不顧。是債務人於協商程序中，自應本於個人實
    際財產及收支狀況，依最大誠信原則，商討解決方案。如終
    究不能成立協商，於聲請更生或清算時，法院審酌上開條文
    所謂「不能清償或有不能清償之虞」，自宜綜衡債務人全部
    收支、信用及財產狀況，評估是否因負擔債務，而不能維持
    最基本之生活條件；所陳報之各項花費，是否確屬必要性之
    支出；如曾有協商方案，其條件是否已無法兼顧個人生活之
    基本需求等情，為其判斷之準據。
三、經查：
  ㈠聲請人前向各金融機構辦理保證契約等，致現積欠無擔保債
    務至少6,497,946元，前即因無法清償債務，而於109年11月
    間向本院聲請前置調解，因債權人未同意延緩強制執行程序
    而於109年12月24日調解不成立等情，有前置調解聲請狀所
    附債權人清冊、財團法人金融聯合徵信中心前置協商專用債
    權人清冊、信用報告、調解筆錄等件在卷可稽，堪信為真實
    。
  ㈡聲請人現任職於漢神購物中心股份有限公司，依109年3月至1
    10年2月薪資明細單所示，每月勞健保、福利金、誠實保險
    等費用約2,498元，此期間薪資總額為400,196元，另領有年
    終獎金63,400元、業績獎金63,400元，核每月平均薪資約43
    ,991元，而其名下尚有南山人壽保險解約金942,596元、富
    邦人壽保險解約金698,420元，108、109年度申報所得分別
    為607,154元、611,815元，核109年度每月平均所得50,985
    元，現勞工保險投保薪資33,300元等情，有財產及收入狀況
    說明書、勞工保險被保險人投保資料表、綜合所得稅各類所
    得資料清單暨國稅局財產歸屬資料清單、110年4月1日陳報
    狀所附薪資單、南山人壽保險股份有限公司110年4月21日南
    壽保單字第C1044號函、富邦人壽保險股份有限公司110年5
    月6日陳報狀、本院稅務電子閘門財產所得調件明細表附卷
    可稽。則查無聲請人有其他收入來源，佐以聲請人提出薪資
    單為證，則以聲請人主張之收入來源，應全非虛罔，是以較
    高之所得清單所示每月平均所得50,985元，扣除每月勞健保
    、福利金、誠實保險等費用2,498元後，以48,487元作為核
    算其現在償債能力之基礎，應能反映真實收入狀況。
  ㈢至支出部分，聲請人主張扶養2名未成年子女，支出扶養費16
    ,009元。按直系血親相互間，互負扶養之義務，民法第1114
    條第1款定有明文。查聲請人與配偶育有2名未成年子女分別
    為92年、95年生，未有申報所得及財產等情，有戶籍謄本、
    綜合所得稅各類所得資料清單暨國稅局財產歸屬資料清單、
    本院稅務電子閘門財產所得調件明細表等附卷可證。扶養費
    用部分，依消債條例第64條之2第1、2項，並參照民法第111
    8、1119條規定，其負扶養義務之程度，亦應考量其目前身
    負債務之窘境，所負擔之扶養義務能力，自非比一般，在無
    其他更為詳實之資料可供佐證之情形下，故本院認定以110
    年度高雄市最低生活費標準之1.2倍16,009元為標準，則與
    配偶分擔2名子女扶養費後，聲請人每月應支出之子女扶養
    費應以16,009元為度（計算式：16,009×2÷2＝16,009），聲
    請人就此主張支出子女扶養費16,009元，應屬可採。至聲請
    人個人日常生活必要費用部分，審酌聲請人負債之現況，基
    於社會經濟活動之互賴及誠信，該日常生活所需費用，自應
    節制開支，不得有超越一般人最低生活標準之享受，否則反
    失衡平，本院依消債條例第64條之2第1項，參酌衛福部社會
    司所公告歷年最低生活費標準，110年度高雄市最低生活費
    標準13,341元之1.2倍為16,009元，則聲請人每月最低生活
    費除有特殊情形並有證據證明者外，自宜以此為度，始得認
    係必要支出。聲請人主張每月個人必要生活費依上開標準計
    算，亦屬可採。
  ㈣綜上所述，以聲請人現每月之收入48,487元為其償債能力基
    準，扣除其每月個人必要生活費16,009元、扶養費16,009元
    後僅餘16,469元，而聲請人目前負債總額為6,497,946元，
    扣除保險解約金1,641,016元後，債務餘額為4,856,930元，
    以上開餘額按月攤還結果，約24年期間始能清償完畢，堪認
    聲請人確有不能清償債務或有不能清償之虞之情事。從而，
    聲請人主張已不能清償債務，聲請本院准予更生，依所舉事
    證及本院調查結果，即無不合。
四、末按「法院開始更生程序之裁定，應載明其年、月、日、時
    ，並即時發生效力。」、「法院裁定開始更生或清算程序後
    ，得命司法事務官進行更生或清算程序，必要時得選任律師
    、會計師或其他適當之自然人或法人一人為監督人或管理人
    。」消費者債務清理條例第45條第1 項、第16條第1 項分別
    定有明文。本件聲請人其目前收入及財產狀況，不能履行債
    務，依聲請人其目前收入及財產狀況，未償之債務亦屬不能
    清償，有如上述。此外，復查無聲請人有消費者債務清理條
    例第46條各款所定駁回更生聲請等事由，從而，聲請人聲請
    更生，洵屬有據，應予准許，爰命司法事務官進行本件更生
    程序。
五、依消費者債務清理條例第11條第1 項、第45條第1 項、第16
    條第1 項，裁定如主文。
中　　華　　民　　國　　110 　年　　8 　　月　　16　　日
              　　        民事庭　法　官　李姝蒓
以上正本係照原本作成。
本裁定已於110年8月16日下午4時公告。
本裁定不得抗告。
中　　華　　民　　國　　110 　年　　8 　　月　　16　　日
  　                              書記官　郭南宏